【裁判字號】    91,重上更(三),217
【裁判日期】    920124
【裁判案由】    毒品危害防制條例
【裁判全文】
臺灣高等法院刑事判決                    九十一年度重上更(三)字第二一七號
    上  訴  人
    即  被  告  丙○○  男、三.
    選任辯護人  吳謹斌律師
右上訴人因毒品危害防制條例案件，不服臺灣板橋地方法院八十七年度訴字第二二三
五號，中華民國八十八年二月十九日第一審判決（起訴案號：臺灣板橋地方法院檢察
署八十七年度偵字第一七一一四號）提起上訴，經判決後由最高法院第三次發回更審
，本院判決如左：
    主  文
原判決關於販賣第二級毒品部分均撤銷。
丙○○連續販賣第二級毒品，處有期徒刑柒年貳月；販賣毒品所得新臺幣貳仟元沒收
之，如全部或一部不能沒收時，以其財產抵償之。
    事  實
一、丙○○前於民國八十六年間，因違反藥事法及麻醉藥品管理條例案件，經臺灣板
    橋地方法院分別判處有期徒刑五月及有期徒刑四月，並定應執行刑為有期徒刑七
    月，緩刑三年確定，尚在緩刑期間，仍不悔改，明知安非他命業經列為第二級毒
    品管制，竟基於意圖出售第二級毒品安非他命營利之概括犯意，先後於八十七年
    五月下旬某日、同年七月初，連續二次在台北縣板橋市○○街八十號三樓，各以
    新台幣（下同）一千元之價格，販賣不詳數量之安非他命予甲○○施用（甲○○
    施用毒品安非他命部分，經裁定觀察、勒戒後獲不起訴處分）。嗣於八十七年八
    月七日下午三時許，因甲○○在台北縣板橋市○○街八十號三樓為警查獲，復據
    甲○○供出安非他命來源係購自丙○○，旋經警於同日下午六時許，循線在台北
    縣板橋市○○路一三五巷一號四樓查獲丙○○及其友人乙○○二人，並扣得丙○○所有供吸用之安非他命殘渣袋一個及吸食器玻璃球一個。
二、案經臺北縣警察局海山分局報請台灣板橋地方法院檢察署檢察官偵查起訴。
    理  由
一、訊據上訴人即被告丙○○否認有何販賣安非他命之犯行，辯稱：伊沒有販賣安非
    他命予甲○○，也沒有去過台北縣板橋市○○街八十號三樓，且綽號「小鴨」之
    人是甲○○介紹認識的，伊八十七年五月下旬與甲○○去找甲○○之友人「小鴨
    」，「小鴨」請伊二人吸安非他命，第一次與沈女合買，伊既未轉讓亦未販賣安
    非他命予沈女云云。
二、惟查：
(一)證人甲○○於警訊中即指證明確，甲○○證稱：「我吸食的安非他命是向丙○○
    買的，於民國八十七年七月初向丙○○購買的，我共向丙○○購買二次，第一次
    購買時間我忘了，第二次於民國八十七年七月初，每次購買安非他命一小包，價
    格為一千元」等語（見偵字第一七一一三號卷第八、九頁），於檢察官偵查中亦
    供稱：「（吸用之安非他命是否向丙○○買的？）是的，印象中有二次，第一次
    不記得，第二次是八十七年七月初，都是少量」等語（同上卷第二六頁），嗣在
    原審法院復證稱：「我是在八十七年五月及七月間向丙○○各買一次安非他命：
    ：，我是打呼叫器聯絡後，由他回電，約定交易金額，因我的腳行動不方便，都
    是由他送到我板橋市○○街八十號三樓住處，他呼叫器是０６０開頭的，其他號
    碼我忘記了，我是朋友介紹認識丙○○的」等語甚明（見原審卷第二二頁）。佐
    以被告於上訴狀中亦曾坦承：因甲○○之拜託，向綽號「小鴨」之人購買安非他
    命後，原封不動轉讓甲○○等語（見本院上訴字卷第十三頁）。是證人甲○○所
    供：曾於八十七年五月間某日及七月初，二次自被告丙○○取得安非他命之供證
    ，自屬可信。雖甲○○在警訊中不能供明第一次係於何時，但被告與沈女係八十
    七年五月下旬相識，兩人該第一次有安非他命交往之時間係八十七年五月下旬之
    事實，業據被告在本院一度供述甚明在卷 (見本院更(三)卷第五０頁、四六頁)，
    顯見甲○○嗣在原審所供時間係有所憑，應可採信。
(二)證人甲○○二次自被告丙○○取得安非他命，係買賣一節，已據證人甲○○在警
    訊、偵查及原審訊問中指證明確，並結證屬實，均如前述。查甲○○與被告並無
    仇怨之事實，為被告在本院供明在卷（見本院更(一)卷第四二頁、更(二)卷第四七頁
    ），顯見沈女尚無故意誣陷之動機。反觀被告，雖被告在本院更三審時，根本否
    認有販賣及轉讓安非他命予沈女之情節，辯稱係沈女介紹，一次去找沈女之女性
    友人「小鴨」買安非他命，一次與沈女一同去找「小鴨」合買安非他命云云，惟
    查：被告確有拿安非他命給沈女施用之事實，業據被告在警訊中供明在卷 (見偵
    字第一七一一三號卷第四頁反面）；嗣被告在上訴本院時尚自撰書狀自陳：伊自
    己向綽號「小鴨」者購買，原封不動轉讓予甲○○，係因沈女行動不便所拜託而
    為等語，亦如前述；顯係亦自承沈女行動不便，未與被告一同前去『小鴨』處購
    買，而由伊前去購買安非他命交給甲○○無誤。被告嗣在本院上訴字審理時又翻
    供改稱：係與沈女一起去找「小鴨」拿；伊從來沒有到過沈女住處云云（見本院
    上訴字卷第六二頁反面、第八五頁）；嗣在本院更審時又稱係：第一次伊與沈女
    到沈女之友人「小鴨」處，「小鴨」請伊二人施用，回程先送沈女回家，第一次
    伊與沈女合買，每人各出一千元 (見本院更(三)卷第四九頁），被告對於上開情節
    之供述，前後矛盾，顯有不實，難以採信。
(三)雖被告在本院辯稱係經沈女介紹向綽號「小鴨」之女子買安非他命云云，其辯稱
    與沈女向「小鴨」合買安非他命一節，為甲○○所否認，並陳稱未與被告一起去
    找過「小鴨」（見本院更(三)卷第五四頁）。查被告在本院更審時，又供承伊當時
    五月至八月所用之安非他命均係向「小鴨」所購 (見本院更(三)卷第四七頁），但
    查被告在警訊則供稱所施用之安非他命來源係綽號「阿一」之男子所購，買每一
    公克三千元云云 (見偵字第一七一一三號卷第六頁反面），並在本院更審時自承
    警訊筆錄所載此節，確為其在警訊中所供述無誤(見本院更(三)卷第五八頁)，是足
    證被告在審理中改稱係甲○○介紹伊向「小鴨」購買毒品一節，顯有不實。再證
    人甲○○歷經警訊、偵查、原審時傳喚作證，均指證係向被告購買安非他命無誤
    。雖沈女在本院更(一)審時改稱安非他命係朋友所給，非向被告購買，並稱：那時
    因我吸安被警察抓，警察就叫我隨便說一個人就沒事了，所以我才說是向丙○○
    買的，事實上那時我沒有工作，哪來的錢買安非他命，：：因是警察要我隨便說
    出一個人就沒事了，因當時只有丙○○與我較常聯絡，他們要我說出一個找得到
    的人云云（見本院更(一)卷第四三頁），但竟拒不陳明究竟係何人所給，且經質之
    以「檢察官有無要你隨便說一個人？」，證人甲○○卻表示：「我忘了，這已經
    是幾年前的事了等語（見本院上更(一)卷第四四頁），顯見沈女已經有迴護被告之
    情形，又經本院更(三)審再行傳喚，則沈女對相關細節，已大多稱不記得 (見本院
    更(三)審九十一年十二月十二日訊問筆錄），參諸被告在本院更(二)審時自承在本案
    進行中，竟跟沈女聯絡質問於沈女 (見本院更(二)卷第二七頁），顯見沈女翻供為
    被告有利之陳述，應非無因。而被告確有自行購買安非他命，交給沈女，已據其
    具狀陳明如前，則證人甲○○上開所稱當時因無工作所以沒有錢買安非他命云云
    ，即與被告於前開上訴狀中所言顯相矛盾，是證人甲○○上開所證顯係事後迴護
    被告之詞，不足採信。至於被告另雖又聲請傳喚證人乙○○，惟查非但乙○○經
    本院傳拘未到，且查被告自承乙○○並未見過所謂「小鴨」者，自亦未與被告及
    沈女同赴「小鴨」處購買安非他命，是本院認無傳喚之必要。被告另聲請調取沈
    女之受傷診斷書，惟查依被告提出之沈女診斷書係早在八十三年間受傷，同年五
    月七日即出院迄今 (見本院更(三)卷第一一七頁），況被告與沈女有交付安非他命
    及價格一千元情節，均為被告在歷次審理中一度供明，顯見沈女之供詞係屬實，
    被告指沈女頭部受傷記憶不清，請求調取沈女診斷病歷，本院認亦無必要。
(三)再查依毒品危害防制條例第十七條之規定，供出販賣及轉讓毒品之來源均得獲減
    ，又沈女在本院更審時雖供稱是警員叫伊供出來源，就會沒事云云，但甲○○亦
    供稱警員並未告知伊，究係供出販賣或轉讓之來源可獲減輕 (見本院更(三)卷第五
    六頁）。而被告亦自承與沈女有交付安非他命之事實，且有所謂合買時之一千元
    價格之問題，如前所述。查依法沈女供稱轉讓亦同可獲減，而沈女應無一再捏造
    被告販賣安非他命之理。且經本院前審傳訊承辦員警黃益祥到庭後表示：被告販
    毒，在甲○○家中有查到安非他命，在被告處也有查到少許安非他命，依據證人
    甲○○之供詞及查獲之少許安非他命證明被告販毒等語，嗣本院前審訊問被告對
    於證人黃益詳之證詞有何意見時，被告亦不否認證人之供述（見本院上訴字卷第
    三一頁）。衡諸一般常理，若被告倘未販賣安非他命予甲○○，則被告應會對證
    人即員警黃益詳之證詞當庭表示反駁之意，但竟仍表示無意見，益見被告應有該
    警員所指述之販毒情事。
(四)再者，就證人甲○○二次自被告丙○○購得安非他命之價格部分，業經證人甲○○於警訊中指證：購買安非他命一小包，價格均為新臺幣一千元等語（見偵字第
    一七一一三號卷第九頁），於檢察官偵查中供稱：都是少量，一次一千元整等語
    （同上卷第二六頁）明確，雖證人甲○○在原審供稱：向丙○○買安非他命，：
    ：每次一到二千元云云（見原審卷第二二頁），就價格部分與其在警偵訊中供證
    稍有不一，然按證人於為警查獲之初及檢察官偵查之時，離案發時刻較近，記憶
    較為清晰，其彼時之供述自較真切可信，參諸被告亦曾自承係替沈女買安非他命
    價格一千元，如前所述。顯見沈女所供一千元部分，係有所憑，應屬實在，應認
    被告二次販賣安非他命予甲○○之價格均為一千元。
(五)另有證人甲○○遭警查獲當時扣押之安非他命殘渣袋經送法務部調查局檢驗結果
    證實有甲基安非他命殘留，此有法務部調查局檢驗通知書乙紙在卷可稽（見本院
    更(一)卷第五二頁）。另參以安非他命之管制為我政府近年來之重要政策，非但買
    賣、轉讓安非他命均訂有重刑以懲不法外，各檢警機關並多方加強取締，不遺餘
    力。被告果非有利可圖，其與沈女既非親人故舊，當無甘冒重刑無償為證人甲○○取得列為毒品管制之安非他命之理，足證證人甲○○應係基於買賣之原因，而
    自被告取得安非他命，且被告亦應有營利之意圖，應堪認定。
(六)綜上所述，被告上開所辯，顯係事後卸責之詞，委不足採。本件事證明確，被
    告販賣安非他命之犯行，堪以認定。
三、核被告丙○○所為，係犯毒品危害防制條例第四條第二項之販賣第二級毒品罪。
    其販賣前之持有第二級毒品安非他命之低度行為，為販賣之高度行為所吸收，不
    另論罪。被告先後二次販賣安非他命之行為，時間緊接，所犯構成要件相同，顯
    係基於概括之犯意為之，為連續犯，應依刑法第五十六條之規定，以一罪論，除
    法定本刑中之無期徒刑部分依法不得加重外，其餘依法加重其刑。另安非他命係
    修正前麻醉藥品管理條例第二條第四款所列之化學合成麻醉藥品，亦為八十七年
    五月二十日修正公布而於同年月二十二日生效之毒品危害防制條例第二條第二項
    第二款所定之第二級毒品，被告本件犯罪行為之起日雖係八十七年五月間之某日
    ，惟被告犯罪行為終了時間為八十七年七月初，已在毒品危害防制條例公布修正
    後，自應適用毒品危害防制條例處斷，初不發生新舊法比較之問題，併予敘明。
四、原審以被告罪證明確予以論罪科刑，固非無見。惟查：（一）原判決認定被告有
    販賣安非他命以營利之犯行，然未明確認定被告每次販賣安非他命之價格，自有
    未洽。（二）就被告二次販賣安非他命所得共二千元，原判決未依毒品危害防制
    條例第十九條第一項之規定宣告沒收，亦有未當。被告上訴意旨否認犯罪，雖無
    理由，然原判決此部分既有上開可議之處，仍屬無可維持，自應由本院將原判決
    此部分予以撤銷改判。爰審酌被告之品行、素行，犯罪之動機、目的、手段、販
    賣之數量不多及犯罪後之態度等一切情狀，量處如主文第二項所示之刑。又新台
    幣二千元，係被告因犯罪所得之物，應依毒品危害防制條例第十九條第一項之規
    定沒收之，如全部或一部不能沒收時，以其財產抵償之。至扣案之安非他命殘渣
    袋一個、吸食器玻璃球一個，係屬被告所有供施用毒品之器具，已據被告供明在
    卷，然並非供犯本件販賣安非他命所用之物，爰不予宣告沒收，併此敘明。
據上論斷，應依刑事訴訟法第三百六十九條第一項前段、第三百六十四條、第二百九
十九條第一項前段，毒品危害防制條例第四條第二項、第十九條第一項，刑法第十一
條前段、第五十六條，判決如主文。
本案經檢察官鄭龍照到庭執行職務。
中      華      民      國      九十二    年    一    月    二十四    日
                              臺灣高等法院刑事第十庭
                                  審判長法  官    溫  耀  源
                                        法  官    黃  金  富
                                        法  官    何  菁  莪
右正本證明與原本無異。
如不服本判決應於收受送達後十日內向本院提出上訴書狀，其未敘述上訴之理由者並
得於提起上訴後十日內向本院補提理由書（均須按他造當事人之人數附繕本）。
                                        書記官    鐘  麗  芳
中      華      民      國      九十二    年    一 月    二十四    日
附錄：本案論罪科刑法條全文
毒品危害防制條例第四條第二項
製造、運輸、販賣第二級毒品者，處無期徒刑或七年以上有期徒刑，得併科新臺幣七
百萬元以下罰金。


司法院資訊處製作；財團法人民間司法改革基金會備份。
